臺灣新竹地方法院刑事裁定　　　　　　　　　　　　　九十三年度聲字第三二五號
　　聲　明　人
　　即 受 刑人　甲○○
右列聲明人因受執行妨害自由等案件（臺灣新竹地方法院檢察署九十三年度執字第二
六五號），對於檢察官執行之指揮認為不當，聲明異議，本院裁定如左：
    主  文
異議駁回。
    理  由
一、聲明意旨如附件聲明異議狀所載。
二、按「受刑人或其法定代理人或配偶以檢察官執行之指揮為不當者，得向諭知該裁
    判之法院聲明異議」，刑事訴訟法第四百八十四條固定有明文。惟按「犯最重本
    刑五年以下有期徒刑以下之刑之罪，而受六個月以下有期徒刑或拘役之宣告，因
    身體、教育、職業或家庭之關係或其他正當事由，執行顯有困難者，得以一元以
    上三元以下折算一日，易科罰金，但確因不執行所宣告之刑，難收矯治之效，或
    難以維持法秩序者，不在此限」，刑法第四十一條第一項亦規定甚明。至受刑人
    是否「執行顯有困難」，或有無「確因不執行所宣告之刑，難收矯治之效」之情
    形，係由承辦檢察官，就受刑人之具體情況審酌而指揮之，屬於檢察官指揮執行
    時依職權裁量之事項，此觀之刑事訴訟法第四百五十七條第一項前段之規定自明
    。
三、經查：
（一）聲明人即受刑人甲○○因犯最重本刑五年以下有期徒刑之常業重利罪與妨害自
      由罪，經本院以九十二年度訴字第四八八號刑事判決分別判處有期徒刑四月、
      六月，並定應執行刑為有期徒刑十月確定在案，嗣聲明人於民國九十三年三月
      四日到案執行時，提出戶口名簿影本、在職證明等文件，向臺灣新竹地方法院
      檢察署檢察官聲請依刑法第四十一條之規定准予易科罰金，承辦檢察官之審查
      意見則為：「受刑人經營地下錢莊，夥同他人暴力討債、妨害自由、恐嚇，惡
      性重大，不執行難以維持法秩序，亦無以收矯治之效」，因而駁回其易科罰金
      之聲請；嗣聲明人再於同年三月三十一日、四月十四日，各檢附案外人溫玲玲
      之孕婦健康手冊影本、宏其婦幼醫院診斷證明書影本、聲明人之戶籍謄本、在
  職證明等文件，具狀聲請易科罰金，但臺灣新竹地方法院檢察署檢察官分別以
      竹檢雲執正九三執二六五字第０七四二六號函、第０八八０八號函覆，均持與
      前相同之理由，不准聲明人易科罰金。上開事實業經本院依職權調閱臺灣新竹
      地方法院檢察署九十三年度執字第二五六號全卷（含九十三年度執聲他字第三
      一四號聲請易科罰金卷）查明屬實，堪可認定。惟聲明人所受有期徒刑之宣告
      ，雖符刑法第四十一條規定，然是否准予易科罰金，仍應視其受執行有無「顯
      有困難」之情形，並由檢察官依職權裁量以決定之，此觀諸首揭說明即明。
（二）聲明人雖提出案外人溫玲玲之孕婦健康手冊影本、宏其婦幼醫院診斷證明書影
      本、聲明人之戶籍謄本等，主張其未婚妻印尼華僑溫玲玲有孕在身，在台工作
      不易，若聲明人繼續服刑，未婚妻與將來出生之幼子將無人供養云云。然遍查
      全卷，並無任何證據可資證明案外人溫玲玲係聲明人之未婚妻，且依卷附孕婦
      健康手冊影本、宏其婦幼醫院診斷證明書影本所示，案外人溫玲玲擁有我國國
      民身分證之統一編號，足見其具有我國國籍，則其在我國工作、居留、受社會
      救助等權利或福利當受我國法律之保障，聲明人所指其因「印尼華僑身分找工
      作不易」一節，容有可疑，亦稍嫌速斷，自難遽採。
（三）聲明人雖再提出戶籍謄本、在職證明等，主張入監服刑前已有正當工作，固定
      拿錢回家奉養父母照顧嬰兒，其為獨子，家中生計僅依賴其一人，確有執行困
      難之家庭因素等語。惟依聲明人之戶籍謄本所示，聲明人之父母離異，母親遷
      往苗栗而未同住，其父王木樹年滿五十歲，其母年滿四十一歲，皆屬壯年，且
      王木樹於卷附證明書中自承目前在菲律賓工作，是聲明人之父母顯然均非高齡
      而需仰賴扶養之人，另聲明人家中有未出嫁之姐王莉芸，現年滿二十五歲，堪
      信應可協助家中生計，而聲明人之配偶欄為空白，亦無任何子女之登記，其所
      稱「照顧嬰兒」，堪信應非照顧聲明人之子女，是本件並無因家庭關係而執行
      顯有困難之情形。
（四）聲明人雖另舉友人翁勝興、劉嘉翔之書函、其之捐血榮譽卡等，說明非惡重大
      之人，並影印學者蘇俊雄之刑法總論節本影本一份，主張短期自由刑不足收矯
      正之效。惟依前述，是否准予易科罰金係由檢察官依職權裁量以決定之，倘檢
      察官之裁量並無恣意、率斷，尚不得遽認其裁量有違法或不當之處。按受刑人
      既因犯罪而入監服刑，判斷受刑人惡性是否重大時，其所犯之罪對於他人、社
      會、國家產生之危害，自應成為主要之判斷基礎。依本院九十二年度訴字第四
      八八號刑事判決所示，聲明人除犯常業重利罪之外，並於九十二年三月二十六
      日與共犯謝建昌、范振龍、不詳姓名男子等人，共同誘騙向渠等借錢之被害人
      張秀珠、劉王素珠上車，駛往山區後由不詳姓名男子毆打被害人張秀珠，嗣後
      聲明人與其他共犯又將上述二位被害人押往汽車旅館，剝奪行動自由達二日之
      久，剝奪行動自由期間內，頻頻與被害人劉王素珠之女張秀華連絡，要求非借
      款人之張秀華代償本金與利息後始同意釋放被害人，並以將加害生命、身體之
      事恐嚇張秀華不得報警，嗣後果因張秀華願意代償才放人，有前開判決存卷可
      查。以聲明人上述犯罪行為造成之實質危害，與捐血、友人個人見聞之情形相
      較，本院認為本件檢察官之裁量並無恣意、率斷、違法或不當之處。至於短期
      自由刑是否不足收矯正之效，在學術上、刑事執行實務或刑法法律修訂方面，
      均容有討論之必要，但依法行政乃法制國之基本原則，目前法律既仍規定短期
      自由刑，則檢察官就刑事執行上當無自外於法律之可能，併此敘明之。
（五）綜上，本件聲明人之異議難謂允合，為無理由，應予駁回。
四、爰依刑事訴訟法第二百二十條、第四百八十六條，裁定如主文。
中      華      民      國    九十三    年      五      月    三十一    日
                                      臺灣新竹地方法院刑事第五庭
                                          法  官  李珮瑜
右正本證明與原本無異。
如不服本裁定，應於裁定送達後五日內向本院提出抗告狀。
                                          書記官  龔紀亞
中      華      民      國    九十三    年      五      月    三十一    日
